【裁判字號】    99,上易,1324
【裁判日期】    990730
【裁判案由】    竊盜
【裁判全文】
臺灣高等法院刑事判決               99年度上易字第1324號
上  訴  人  臺灣臺北地方法院檢察署檢察官
上  訴  人
即  被  告  乙○○
被      告  甲○○
上列上訴人及被告因竊盜案件，不服臺灣臺北地方法院99年度易
字第100號，中華民國99年5月12日第一審判決（起訴案號：臺灣
臺北地方法院檢察署98年度偵字第12542 號），提起上訴，本院
判決如下：
    主  文
上訴駁回。
    事  實
一、甲○○於民國94年12月間，因犯施用第二級毒品罪，經台灣
    台北地方法院以94年度易字第1552號判決判處有期徒刑4 月
    確定；於95年3月間，因犯搶奪罪，經同院以94年度訴字第1
    744號判決判處有期徒刑7月確定；於95年7 月間，因犯詐欺
    罪，經同院以95年度簡字第2007號簡易判決判處有期徒刑6
    月確定，此3 案件再經同院以95年度聲字第1622號裁定定應
    執行刑有期徒刑1年3月確定。於95年6 月間，因犯竊盜罪，
    經同院以95年度易字第1097號判決各判處有期徒刑8月、8月
    、8月（共3罪），應執行有期徒刑1年6月確定，嗣經同院以
    96年度聲減字第252號裁定減刑，並定應執行刑有期徒刑9月
    確定，上開案件接續執行，於97年1 月20日縮刑期滿執行完
    畢；乙○○前因竊盜案件，經本院於93年10月26日以93年度
    上易字第1458號判處有期徒刑6月確定，於95年3月10日易科
    罰金執行完畢，2 人均不知悔改（構成累犯）。甲○○於98
    年4 月29日前後，住在友人詹世明位於台北縣新店市○○街
    167號住處，平日並向詹世明借用LA-5290號自小客車代步。
    甲○○見附近之裕合街181 號屋主甚少返家，竟起歹念，與
    乙○○共同基於意圖為自己不法所有之犯意聯絡、行為分擔
    ，於98年4月29日下午5時許，由乙○○駕駛上開車號LA-529
    0號自小客車搭載甲○○前往裕合街181號屋前，因乙○○跛
    腳而行動不便，負責在屋外把風，由甲○○翻牆進入屋內（
    侵入住宅部分未經告訴），徒手竊取屋主丙○○所有之藍色
    外殼電腦1 台，得手後將電腦搬入車內，由乙○○駕車一同
    離去。而上開甲○○自屋內搬電腦入車內，由乙○○開車離
    去之過程，適為上址鄰居黃振枝於2 樓所目擊，並以電話通
    知丙○○，嗣丙○○趕回家中，發現家中物品遭竊並報警處
    理，經警由黃振枝所提供上開車號及竊嫌之一有跛腳特徵，
    循線查獲上情。
二、案經臺北縣政府警察局新店分局報請臺灣臺北地方法院檢察
    署檢察官偵查起訴。
    理  由
壹、程序方面：
    按傳聞法則之重要理論依據，在於傳聞證據未經當事人之反
    對詰問予以核實，乃予排斥，惟若當事人已放棄對原供述人
    之反對詰問權，於法院審判時表明同意該等傳聞證據可作為
    證據，基於證據資料愈豐富，愈有助於真實發現之理念，並
    貫徹刑事訴訟法修法加重當事人進行主義之精神，確認當事
    人對於證據能力有處分權之制度，傳聞證據經當事人同意作
    為證據，法院認為適當者，亦得為證據。另當事人於調查證
    據時，對於傳聞證據表示「沒有意見」、「對於證據調查無
    意見」，而未於言詞辯論終結前聲明異議，應視為已有將該
    等傳聞證據採為證據之同意，此刑事訴訟法第159條之5定有
    明文。是以下所引證據，經本院當庭提示，檢察官、被告均
    無意見，且未於言詞辯論終結前聲明異議，本院審酌該等證
    據作成之情況，認為適於為本件認定事實之依據，依刑事訴
    訟法第159條之5第2 項規定，應具有證據能力，該得採為證
    據，合先說明。
貳、實體部分：
一、訊據上訴人即被告乙○○矢口否認有前揭竊盜之犯行，辯稱
    ：伊當天不在場，如何與甲○○共同行竊云云；被告甲○○
    固坦承有前往上址行竊，惟辯稱：其單獨前往行竊，並未與
    乙○○共同竊盜云云。經查：
(一)按被告甲○○於上開事實所示之時間，自台北縣新店市○○
    街181 號屋內，竊取被害人丙○○之藍色外殼電腦一部，搬
    運至停放在屋前車號LA－5290號之自小客車上，由被告乙○○開車離去，並為裕合街179號住戶黃振枝自2樓目擊行竊過
    程等情，業據證人黃振枝於警詢、偵訊及原審中證述在卷（
    見98年偵字第12542 號卷第16至20頁、97、98頁，原審卷第
    56頁至59頁），核與被告甲○○於原審時陳稱：伊確有為前
    揭竊盜犯行等語相符（見原審卷第49頁背面），且被害人丙○○家中藍色外殼之電腦遭竊取等情，業據證人丙○○於警
    詢中證述明確（見同上偵卷第14頁），復經警於丙○○住處
    2 樓臥室地上採集竊嫌鞋印比對結果，與被告甲○○當日所
    穿著之拖鞋鞋底拓印紋痕型態、大小、間距類相同乙節，此
    有內政部警政署刑事警察局98年6月8日刑鑑字第0980068257
    號函在卷可稽（見同上偵卷第63至70頁）。是證人黃振枝上
    開證詞，有前揭各項證據足資佐證，堪以採信。從而，被告
    甲○○確有於上開時、地為前揭竊盜犯行，堪以認定。
(二)次按被告乙○○辯稱其於案發時不在現場，並無共同竊盜犯
    行云云，經查：
  1.證人黃振枝先於警詢時證稱：伊於98年4月29日下午5時許，
    發現竊嫌自裕合街181 號搬一台藍色外殼之電腦，搬運至一
    台黑色喜美之自小客車內，該車車號為LA－5290號，由另一
    竊嫌駕駛該自小客車離去，經指認係被告甲○○搬運電腦行
    竊，被告乙○○負責駕駛等語（見同上偵卷第16至20頁）、
    其復於偵查中證稱：伊係在樓上看到搬東西的人腳是好的，
    在車子旁邊的那個人是跛腳，嗣警方發現被告2 人跑到街尾
    涼亭，叫伊去指認，伊騎摩托車去看，確定是被告2 人等語
    （見同上偵卷第97、98頁），及於原審時證稱：伊沒有看到
    屋子行竊之過程，伊是從隔壁間二樓往下看，看到被告甲○○從門口搬東西出去放在車上，被告乙○○則是站在駕駛座
    門旁邊，有跛腳等語（見原審卷第56至60頁），就被告甲○○、乙○○行竊之過程前後證述相符。而證人黃振枝係遭竊
    地點之隔壁鄰居，其在2樓目擊被告2人行竊，並可清楚目視
    上開行竊用車輛之車牌、顏色、廠牌，以及被告乙○○有跛
    腳與被告甲○○搬東西之事實，足見其視力及觀察力均佳，
    應無誤認之可能。參以證人黃振枝於案發後當日尚應警方要
    求騎機車至裕合街巷口附近，再次確認案發時行為人確係被
    告2 人乙節，業據證人黃振枝於警詢、偵訊及審理證述明確
    （見同上偵卷第20頁、98頁、原審卷第57頁），足認案發當
    日證人黃振枝並非僅由照片指認被告2 人，故其指認之正確
    性應堪以採信。
  2.又被告乙○○固辯稱其於98年4月29日下午近6時許，駕駛自
    小客車至裕和街找詹世明借車號LA－5290之自小客車，惟經
    詹妻告知詹世明去接送兄長，其因此駕車返家，於回途遇見
    詹世明，並借到上開車號LA－5290之自小客車，惟因該車油
    表有警示紅燈，而留至詹家吃晚飯云云（見本院卷第10頁）
    ，惟此核與甲○○於本院審理中證稱：98年4 月29日當日下
    午5 時許，詹世明開車載伊至新店接詹世明之兄回家吃飯。
    乙○○當天並不在場等語（見本院99年6 月29日準備程序筆
    錄第3 頁）證述相左，則被告乙○○是否確於案發當時即98
    年4 月29日當日下午5、6時許，至詹世明家中吃晚飯而未到
    案發現場，即有疑問？又被告甲○○固於原審時具結證稱：
    伊案發當時係駕駛向詹世明借用之LA－5290號車去行竊，伊
    係自己一人去偷電腦，並沒有跟乙○○去偷，證人黃振枝有
    可能看錯，因為伊常常在那邊出入，有時候伊載詹世明，有
    時候也會載乙○○，伊平日開車出去時，有時停在失竊地點
    住家門口，而詹世明會站在車子旁邊，且詹世明也是跛腳等
    語（見原審卷第73頁背面），惟被告甲○○上開證詞，核與
    其於偵查中證稱：案發時伊係爬牆進去181 號這間偷，當時
    伊與乙○○要去詹世明家，伊叫乙○○停一下，說要拿一下
    東西，乙○○問伊這邊沒有人住，要停下來幹嘛，伊說要撿
    人家不要的主機等語（見同上偵卷第111至112頁），則共同
    被告甲○○就行竊當時其與被告乙○○是否同行乙情證述前
    後扞格，且證人黃振枝於原審時當庭指認案發當日其所目擊
    站在車旁及開車者確係乙○○等情（見原審卷第112 頁），
    及證人詹世明於原審中當庭來回走動約10步，並未觀察出有
    明顯跛腳之情形乙節，亦經原審勘驗在卷（見原審卷第110
    頁背面），足認證人黃振枝應無誤認詹世明為乙○○之可能
    。況證人黃振枝明確目擊被告甲○○從屋內搬電腦至車上後
    ，由原站在車旁邊之乙○○開車一同離去，業如前述，衡情
    證人黃振枝應無將一人行竊誤認為兩人行竊之可能。則證人
    甲○○上開於偵訊中就乙○○案發當時有在車旁之證述，與
    證人黃振枝之證詞相符，應可採信。是證人甲○○上開於原
    審中所為之證述，應屬事後迴護被告乙○○之詞，難認可採
    。
  3.綜上，被告甲○○既爬牆進入裕合街181 號，嗣又自上址屋
    內搬電腦至汽車上，而被告乙○○在車旁把風等候，嗣又與
    甲○○開車離去，足認其與被告甲○○間確有竊盜之犯意聯
    絡及行為分擔，其辯以：案發時並不在場云云，核係事後卸
    責之詞，尚難憑採。被告乙○○上開竊盜犯行，係屬事證明
    確，洵堪認定，應予依法論科。至被告乙○○固主張傳喚證
    人詹世明、詹世明之妻，以證明被告乙○○至詹世明家中借
    車之時點，惟其中詹世明業經原審傳喚到庭並經具結證述明
    確，且被告乙○○之竊盜犯行經本院認定，與被告甲○○間
    有犯意之聯絡及行為之分擔至明，難認因本院未調查上開證
    據，致影響判決結果，是上開證據核無調查之必要，從而被
    告所請，礙難照准，一併說明。
二、按刑法第321條第1項第2 款所謂「毀越門扇牆垣」，係指毀
    損或超越、踰越門扇牆垣而言，本件被告甲○○當時係踰越
    圍牆而進入該住處內竊盜，已如前述，核被告2 人所為，均
    係犯刑法第321條第1項第2款之踰越牆垣竊盜罪。被告2人有
    犯意聯絡及行為分擔，為共同正犯。另被告2 人有事實欄一
    所載前案執行情形，有本院被告前案紀錄表1 份在卷可參，
    其受有期徒刑易科罰金執行完畢後，5 年內故意再犯有期徒
    刑以上之本罪，均為累犯，均應依刑法第47條第1 項之規定
    加重其刑。
三、原審基此認定，援引刑法第321條第1項第2款、第28條、第4
    7 條之規定，並審酌被告甲○○翻越牆垣進入他人屋內行竊
    ，被告乙○○犯後否認犯行，且被告2 人均有竊盜之前案紀
    錄，有本院被告前案紀錄表在卷可稽，素行不良，其等未知
    悛悔，再犯本案，本應重懲，念及被告甲○○犯後坦承犯行
    ，態度尚可，且其等所竊取之電腦主機，價值非鉅，而被告
    乙○○行動不便，謀生能力受影響，併參酌其等犯罪之動機
    、目的、手段等一切情狀，均量處有期徒刑7 月。經核其認
    事用法，均無不合，量刑亦屬適當。檢察官上訴意旨以原審
    量刑過輕，且被害人丙○○在偵查中稱其尚被竊冷氣機、熱
    水器、電鍋等物，雖為被告否認，惟被告2 人另案共同竊取
    冷氣機賣至新店市○○路○段351之1 耗資源回收場等情，有
    臺灣臺北地方法院98年度易緝字第51號判決可參，是被告是
    否只偷一台電腦，仍有調查必要云云。惟按量刑輕重，係屬
    事實審法院得依職權自由裁量之事項，而原審量刑時，均已
    審酌刑法第57條各款所列情狀，既未逾越法定範圍，又未濫
    用其職權，量刑至為妥適，是檢察官上訴意旨以原審量刑過
    輕云云，應無理由。又被告2 人另案確定判決之犯罪事實，
    固經法院認定為被告2 人所犯，惟其與本案犯罪事實有何關
    係，未見檢察官負舉證責任，並指出證明之方法，難認為起
    訴效力所及，自非本院審理之範圍，是檢察官上訴意旨以被
    告2 人另涉嫌竊取熱水器、電鍋等物，仍須調查云云，亦無
    理由。另上訴人即被告乙○○上訴意旨仍執陳詞，任意指摘
    原判決形成心證之理由，否認犯罪，自無理由。其等上訴既
    均無理由，自應予以駁回。
據上論斷，應依刑事訴訟法第368條，判決如主文。
本案經檢察官沈世箴到庭執行職務。
中    華    民    國    99    年    7     月    30    日
                  刑事第八庭審判長法  官  張傳栗
                                  法  官  陳春秋
                                  法  官  劉嶽承
以上正本證明與原本無異。
不得上訴。
                                  書記官  何仁崴
中    華    民    國    99    年    7     月    30    日
附錄論罪法條：
中華民國刑法第321條
（加重竊盜罪）
犯竊盜罪而有左列情形之一者，處 6 月以上、 5 年以下有期徒
刑：
一、於夜間侵入住宅或有人居住之建築物、船艦或隱匿其內而犯
    之者。
二、毀越門扇、牆垣或其他安全設備而犯之者。
三、攜帶兇器而犯之者。
四、結夥三人以上而犯之者。
五、乘火災、水災或其他災害之際而犯之者。
六、在車站或埠頭而犯之者。
前項之未遂犯罰之。

司法院資訊處製作；財團法人民間司法改革基金會備份。
